【裁判字號】    98,上訴,1051
【裁判日期】    980929
【裁判案由】    違反毒品危害防制條例
【裁判全文】
臺灣高等法院高雄分院刑事判決        98年度上訴字第1051號
上  訴  人
即  被  告  甲○○
                    （臺灣高雄第二監獄執行中）
指定辯護人  本院公設辯護人  孫妙岑
上列上訴人因違反毒品危害防制條例案件，不服臺灣高雄地方法
院97年度訴字第1811號中華民國98年6 月17日第一審判決（起訴
案號：臺灣高雄地方法院檢察署97年度偵字第30159 號），提起
上訴，本院判決如下：
    主  文
原判決撤銷。
甲○○共同販賣第一級毒品，累犯，處有期徒刑拾柒年。扣案之
海洛因拾陸包（零點陸公克拾伍包、零點參公克壹包，合計淨重
壹點伍肆公克）沒收銷燬；扣案共同販賣第一級毒品所得新台幣
壹仟元，應予連帶沒收；扣案上開毒品外包裝及空夾鏈袋拾肆包
，均沒收。
    事  實
一、甲○○前於民國95、96年間，因違反毒品危害防制條例案件
    、竊盜等3 罪，先後經臺灣高雄地方法院、本院各判處有期
    徒刑1 年10月、1 年、5 月確定，經裁定減刑為11月、6 月
    、2 月15日並定應執行刑後，應執行有期徒刑1 年6 月，於
    96年11月5 日執行完畢。竟不知悔改，明知海洛因係毒品危
    害防制條例所列之第一級毒品，不得販賣、持有，竟於97年
    10月22日下午，與丙○○（嗣於97年12月27日死亡）及姓名
    年籍不詳綽號「肉圓」之成年男子，共同基於販賣第一級毒
    品海洛因以營利之犯意聯絡，以「0000000000」門號（未扣
    案）作為販賣毒品之聯絡工具，並以毛重約0.6 公克之1 包
    海洛因（代號：大支）售價新台幣（下同）1,000 元、毛重
    約0.3 公克之1 包海洛因（代號：小支）售價500 元，由買
    主以上述電話聯絡交易數量及地點。嗣於同日（22日）下午
    4 時許，乙○○撥打上述電話連絡購買大支1 包（即毛重約
    0.6 公克之海洛因），甲○○即依約前往高雄縣林園鄉○○
    路3 之100 號「中芸國中」圍牆旁，由丙○○先行交付待販
    賣之海洛因予甲○○，甲○○再將其代步之車牌號碼VQ-516
    7 號自用小貨車停放於該處，並於車上等候乙○○前來交易
    。至同日（22日）下午5 時20分許，甲○○以1,000 元之價
    格，販賣毛重約0.6 公克海洛因1 包予乙○○後，經警於現
    場埋伏查獲乙○○，並帶同乙○○查獲甲○○，並於甲○○
    所駕駛之上開自用小貨車內，扣得其持有供販賣所用之海洛
    因16包（毛重約0.6 公克15包、毛重約0.3 公克1 包，合計
    淨重1.54公克，空包裝總重10.02 公克）、共同販賣海洛因
    予乙○○所得之1,000 元及其所有預備分裝海洛因供販賣之
    空夾鏈袋14包。
二、案經高雄市政府警察局三民第一分局報請臺灣高雄地方法院
    檢察署檢察官偵查起訴。
    理  由
一、證據能力部分：
(一)、證人乙○○警詢陳述關於被告於上述時、地，以1,000 元販
    賣毛重約0.6 公克海洛因1 包給伊部分，因與其嗣於本院證
    述不符，而其先前之陳述較近於案發時間，對於案情記憶自
    然較為深刻，且對於案情敘述較少出於對於被告涉案之顧慮
    ，足認證人於警詢時受外力、人情等干擾程度較低，另乙○○於警詢坦承有向被告買毒等情，業據證人即承辦員警陳聖
    明於原審證述明確（原審卷第93頁），又無其他證據可認有
    何非出於自由意志陳述之情形，足認證人乙○○上開警詢陳
    述有較可信之特別情況，且為證明本件被告犯罪事實存否所
    必要，依刑事訴訟法第159 條之2 規定，認有證據能力。
(二)、證人丙○○於97年10月29日警詢陳述後，嗣於97年12月27日
    死亡，有卷附之戶籍資料可佐（原審卷第70頁），而其先前
    之警詢陳述較近於案發時間，且較無受外力人情之干擾，另
    丙○○上述警詢過程，並無對其有威脅利誘情形，業據證人
    即承辦員警陳聖明於原審證述明確（原審卷第91頁），又無
    其他證據可認有何非出於自由意志陳述之情形，足認證人丙○○上開警詢陳述有較可信之特別情況，且為證明本件被告
    犯罪事實存否所必要，依刑事訴訟法第159 條之3 第1 款規
    定，認有證據能力。
(三)、被告甲○○於97年10月30日警詢之自白供述，並無出於利誘
    或其他不正之方法等情形，業據證人即負責記錄之員警陳聖
    明於原審證述明確（原審卷第88頁背面至90頁），又被告究
    係因員警利誘或因自己藥癮發作而為自白，被告對此前後陳
    述不一（偵卷第49、59頁）。此外，又無其他積極證據足認
    被告上開警詢自白，有何公務員或其他第三人向其施以之「
    不正方法」，依據刑事訴訟法第156條第1項規定，認有證據
    能力。
(四)、證人乙○○、陳聖明於偵查中經具結之陳述，並未曾提及檢
    察官在偵查時有不法取供之情形，且亦無證據足以證明證人
    上開陳述有顯不可信之情況，證人陳聖明於原審及證人乙○○於本院，均已到庭接受詰問，足可認定業已保障被告詰問
    權，依刑事訴訟法第159 條之1 第2 項規定，自得為證據。
(五)、證人即員警陳聖明於原審證稱，當時係在現場埋伏，看到乙○○離開後，通知另一組人逮捕乙○○，再帶同乙○○回頭
    查緝甲○○，中間的時間不超過5 分鐘等語（原審卷第92頁
    背面至93頁），則被告於與乙○○完成交易後，尚未離開現
    場，而於短暫時間內，乙○○即供述被告有販毒行為，員警
    並隨即回頭查緝；且於員警目光所及之處，一望即見有毒品
    置放於旁，核與刑事訴訟法第88條第2 項規定相符，被告應
    論以現行犯。又員警以被告係現行犯為由逮捕被告，即屬合
    法逮捕，進而得執行刑事訴訟法第130 條之附帶搜索，而搜
    索被告之身體、使用之交通工具等其得「立即控制」之範圍
    及處所，則本案經搜索扣得之海洛因16包（毛重約0.6 公克
    15包、毛重約0.3公克1包）、19,900元，空夾鏈袋14包，均
    非違法取得之證物，自有證據能力。
(六)、按鑑定人由審判長、受命法官或檢察官就下列之人選任1 人
    或數人充之：就鑑定事項有特別知識經驗者。經政府機關委
    任有鑑定職務者；鑑定之經過及其結果，應命鑑定人以言詞
    或書面報告；法院或檢察官得囑託醫院、學校或其他相當之
    機關、團體為鑑定，或審查他人之鑑定，並準用第203 條至
    第206 條之1 規定，刑事訴訟法第198 條、第206 條第1 項
    、第208 條第1 項分別定有明文。本件卷附法務部調查局濫
    用藥物實驗室97年11月28日調科壹字第09723044130 號鑑定
    書，雖係被告以外之人於審判外之書面陳述，然法務部調查
    局係臺灣高等法院檢察署關於毒品鑑定之概括選任鑑定機關
    ，此有臺灣高等法院檢察署92年9 月9 日檢文允字第092100
    1203號函附之「臺灣高等法院檢察署檢察長概括選任鑑定機
    關表列」足參，則上開毒品鑑定書，為刑事訴訟法第159 條
    第1 項規定之例外情形，應有證據能力。
(七)、後述引用之其他卷附書證，而屬於書面之傳聞證據部分，因
    檢察官、被告、辯護人於本院審理調查上開書證予以提示並
    告以要旨時，由檢察官、被告、辯護人表示意見，當事人、
    辯護人已知此等書證乃傳聞證據，而就此證據能力均表示無
    意見，亦未聲明異議，即視為同意作為證據，且本院認為以
    之作為本件論証之證據，均與待證事實具有關聯性，且無證
    據證明此等書證有何遭變造或偽造情事，作為本案之證據亦
    屬適當，依刑事訴訟法第159 條之5 第1 項規定，均認得為
    證據。
二、訊據上訴人即被告甲○○固供承其於上開時、地，為警查扣
    上開海洛因16包（毛重約0.6 公克15包、毛重約0.3 公克1
    包）、19,900元、空夾鏈袋14包等物，然否認上開販賣第一
    級毒品海洛因犯行，辯稱：扣案海洛因毒品都是我供自己吸
    食所用，空夾鏈袋是有其他用途，不是用來裝毒品的，現金
    中之1,000 元是我自己的，非乙○○交給我的。案發當天我
    是去向綽號「賓仔」購買海洛因，我買到12包，其他4 包是
    我之前剩下的，當時我開車時有看到乙○○騎機車，與我大
    約有十幾步的距離，後來我拿到毒品就走了，我沒有注意到
    乙○○有沒有離開，也沒有看到乙○○跟何人接觸。我打給
    0000000000電話，係要購買毒品及詢問毒品的價錢云云。
    經查：
(一)、被告甲○○於97年10月22日17時20分許，經警於高雄縣林園
    鄉○○路3 之100 號「中芸國中」圍牆旁查獲，並扣得1,00
    0 元紙鈔8 張、500 元紙鈔10張、100 元紙鈔55張、50元硬
    幣18個、10元硬幣47個、5 元硬幣6 個（以上合計19,900元
    ）、海洛因16包（毛重約0.6 公克15包、毛重約0.3 公克1
    包，驗後合計純質淨重1.54公克，空包裝總重10.02 公克）
    、SAMSUNG 行動電話1 支（含門號為0000000000號之SIM 卡
    1 張）、注射針筒5 支、注射用水2 瓶、空夾鍊袋14包等情
    ，業據證人即承辦員警陳聖明於偵查、原審具結證述明確，
    並有高雄市政府警察局三民第一分局扣押筆錄、扣押物品目
    錄表、法務部調查局濫用藥物實驗室97年11月28日調科壹字
    第09723044130 號鑑定書在卷足佐（警卷第34-38 頁，偵卷
    第71頁）。
(二)、被告甲○○如何於上開時、地，以1,000 元之價格，販賣毛
    重約0.6 公克海洛因1 包予乙○○後，經警於現場埋伏查獲
    乙○○等事實，業據證人乙○○於案發後之警詢陳明在卷（
    警卷第16、21-22 頁），嗣於97年11月12日檢察官訊問時，
    亦具結證述：97年10月22日下午4 時許，我打0000000000門
    號之行動電話，向「肉圓」購買海洛因，之後5 時20分許，
    我就騎車到林園鄉的中芸國中旁，拿1,000 元給甲○○，甲○○就拿1 包毒品給我，我離開沒多久就被警察查獲等語明
    確（偵卷第57-58 頁）；雖證人乙○○於本院翻異前詞，證
    稱伊打電話向「肉圓」購買海洛因，並非由被告甲○○交付
    毒品給伊，但因警方要伊指認甲○○，才於警詢如此陳述，
    又伊於偵查中係順著檢察官問題回答，才說伊有拿錢給甲○○云云（見本院卷第75-76 頁），然案發當日之查獲員警即
    證人陳聖明於原審證稱：10月22日那天，我們到高雄縣林園
    鄉這一帶查緝毒品，就是沿途搜尋毒品人口，當時有看到甲○○駕車停放中芸國中圍牆旁邊，我們認為他行蹤可疑，就
    埋伏看他在做什麼，後來看到乙○○騎乘機車過來，他們交
    談沒有多久，乙○○就離開了，我們就通知另一頭埋伏的人
    馬攔截乙○○，不到五分鐘，就在他身上查獲毒品，就由員
    警帶同乙○○回去現場，當時甲○○還在現場，我們就當場
    查獲甲○○；而且我們查獲乙○○所持有的毒品，包裝袋上
    有一個藍色的框框，上面還有一個箭頭，經乙○○供述是跟
    甲○○買的，跟我們後來在甲○○車上起獲的海洛因上面包
    裝也是藍色框框，有箭頭，特徵都一樣。乙○○在被抓現場
    ，當場有表示他是向甲○○購買海洛因（原審卷第92頁背面
    至93頁）等情明確，經核與證人乙○○前於警詢、偵查所為
    上開證詞相符。再佐以卷附之扣案毒品及現場照片（警卷第
    52-53 頁），員警當場查獲之白色粉末包裝袋，確實均有藍
    色框框。足徵證人乙○○上開警詢、偵查之證詞始與事實相
    符，而其嗣於本院所證上情，則屬事後迴護被告之詞，顯不
    可採。從而，本件被告確有於上開時、地，以1,000 元之價
    格，販賣毛重約0.6公克海洛因1 包予乙○○之事實甚明。
(三)、證人丙○○於警詢供稱：甲○○為警查獲之海洛因16包不是
    我賣給他的；我經「電池」介紹到綽號「肉圓」販毒集團幫
    忙送毒品，甲○○是綽號「肉圓」販毒集團成員；甲○○於
    為警查獲當日打電話給我，要我去幫忙「肉圓」販毒集團送
    毒品給購買者，我拒絕，甲○○只好自己去送海洛因給購買
    者，因此他才懷恨於警詢筆錄指證被查獲之海洛因是向我購
    買所得等語（偵卷第39、41、43頁），且依證人陳聖明所證
    上情，亦難證實被告所辯其於案發當天係向丙○○購買毒品
    之情。再參以被告於97年10月30日警詢供述提及其與丙○○
    及「肉圓」等人間共同分工販賣海洛因等情（見偵卷第34頁
    ），足徵本件係由被告與丙○○、「肉圓」共同販賣海洛因
    無誤。至於公訴人起訴認被告甲○○上開販毒行為之共犯，
    尚有林瑞峰、邱鵬桓、黃莊珵、徐仁傑等人部分，雖係以被
    告於97年10月30日警詢自白為據（見偵卷第32-35 頁），然
    本件卷附資料中均乏林瑞峰、邱鵬桓、黃莊珵、徐仁傑等人
    之陳述筆錄等證據，而經本院調閱其等前科紀錄，其中林瑞
    峰、邱鵬桓、黃莊珵等人，目前均無涉嫌販賣毒品罪嫌紀錄
    （見本院卷第62-66 頁），而徐仁傑則無確切身分資料可供
    查證，另證人丙○○於97年10月29日警詢陳述後，嗣於97年
    12月27日死亡，有卷附之戶籍資料可佐（原審卷第70頁），
    亦無從自丙○○處查得相關證據，是本件尚難逕認林瑞峰、
    邱鵬桓、黃莊珵、徐仁傑等人，係屬被告上開販賣海洛因之
    共犯，附此敘明。
(四)、被告於原審供述：我當天是撥打門號0000000000之行動電話
    ，向該電話持有人買毒品，我的手機門號有兩支，一支是我
    申請的0000000000，被警察扣案；另一支門號沒有繳錢被停
    話，但是有留在高雄看守所等語（原審卷第96頁背面至97頁
    ），而經原審調取臺灣高雄看守所保管之被告手機，得知其
    內SIM 卡門號為0000000000，並查詢上開門號之申登人資料
    及97年9-11月之通聯紀錄，發覺被告所申請之0000000000號
    行動電話，於97年4 月11日啟用，而於同年9-11月間，僅於
    97年10月14日及同年月17日有使用紀錄；另被告於案發前隨
    身攜帶之0000000000號行動電話則於97年10月18日至被查獲
    之97年10月22日間，每日均有多次密集與0000000000號行動
    電話聯繫之通聯紀錄，此有法務部電信資訊查詢系統（威寶
    ）電信使用者資料查詢單、電話通話紀錄查詢單、遠傳電信
    股份有限公司於98年4 月3 日之通聯資料查詢回覆、年籍資
    料查詢回覆、臺灣大哥大資料查詢等件（原審卷第117-137
    頁）附卷供參，則被告所申請之0000000000號行動電話，於
    97年10月間尚可使用，並無被告所稱未繳錢被停話之情形。
    此外，被告雖辯以其係用隨身電話撥打0000000000號行動電
    話去買毒品云云。惟一般人為避免購買毒品施用、轉賣或讓
    與他人之犯行遭警查緝，多會減少接觸機會，而僅以簡單代
    號或暗語溝通，並以難以追查之公共電話作為聯絡工具，且
    在約定所購買毒品之種類、數量、金額後，即不會再有任何
    聯絡。然被告隨身之0000000000號行動電話，卻於為警查獲
    當日及前幾日均有密集與0000000000號行動電話聯繫，是其
    所辯，尚與常情相違，難以採信。
(五)、政府為杜絕毒品氾濫，毒害人民甚深，再三宣導教民眾遠離
    毒品、媒體之報導既深且廣，對於毒品之禁絕，應為民眾所
    熟悉。又政府對於查緝施用、轉讓及販賣毒品無不嚴格執行
    ，且販賣毒品罪更係重罪，設若無利可圖，衡情一般持有毒
    品者，當不致輕易將持有毒品交付他人。況乎第一級毒品海
    洛因價格不貲、物稀價昂，而販賣毒品係違法行為，非可公
    然為之，亦無公定之價格，不論任何包裝，均可任意分裝增
    減分量，每次買賣價量，亦可能隨時依雙方間之關係深淺、
    資力、需求量及對行情之認知、來源是否充裕、查緝是否嚴
    緊，購買者被查獲時供述購買對象之可能性風險之評估等，
    因而異其標準，並隨時機動調整，非可一概而論，是販賣之
    利得除經坦承犯行或價量俱臻明確外，委難查得實情，販賣
    之人從價差或量差中牟利方式雖異，其意圖營利之非法販賣
    行為則一，足徵被告販賣第一級毒品海洛因之舉，主觀上確
    有牟利意圖，應堪認定。
(六)、綜上所述，被告甲○○所辯上情，均屬卸責之詞，不足採信
    。被告上開販賣海洛因犯行，事證明確，堪以認定。
三、法律適用：
(一)、按毒品危害防制條例第4 條，業經總統於98年5 月20日以華
    總一義字第09800125141 號公布，而該修正條文未依中央法
    規標準法第12條規定，另行規定施行日期，或授權以命令規
    定施行日期，自應依中央法規標準法第13條規定：「法規明
    定自公布或發布日施行者，自公布或發布之日起算至第3 日
    起發生效力。」（最高法院98年度台上字第4933號、4600號
    、3995號判決要旨參照）。至於毒品危害防制條例第36條規
    定之「本條例自公布後六個月施行」，所稱「本條例」係指
    92年7月9 日修正公布之該條例而言; 即該次修正公布之毒
    品危害防制條例全文，始有第36條之適用。亦即毒品危害防
    制條例第36條規定，非指日後該條例之相關條文，凡經修正
    者，均自修正公布後六個月，才開始施行。故毒品危害防制
    條例第4 條規定之上開修正，僅係個別條文之修正，並非全
    部條文修正，應無同條例第36條之適用，附此敘明。
(二)、毒品危害防制條例第4 條第1 項於上開修正生效前後，關於
    得併科罰金之金額，自修正前之「新臺幣一千萬元以下」，
    提高為修正前之「新臺幣二千萬元以下」，本件被告甲○○
    行為後，法律已有修正，經比較上述新舊法規定後，依刑法
    第2 條第1 項前段規定，應適用有利於被告之修正前毒品危
    害防制條例第4 條第1 項規定，故核被告所為，係違反修正
    前毒品危害防制條例第4 條第1 項之販賣第一級毒品罪。又
    被告持有第一級毒品海洛因之行為，為其販賣之高度行為所
    吸收，不另論罪。被告甲○○與丙○○及年籍不詳綽號「肉
    圓」之成年男子間，就本件犯行，具有犯意聯絡及行為分擔
    ，應依刑法第28條規定，論以共同正犯。
(三)、被告甲○○有如事實欄所載前案科刑判決及執行完畢之情形
    ，此有本院被告前案紀錄表可稽，其於5 年內故意再犯本件
    最重本刑為有期徒刑以上之罪，為累犯，除法定本刑死刑、
    無期徒刑部分不得加重外，應依刑法第47條第1 項前段之規
    定，加重其刑。又按係修正前販賣第一級毒品罪之法定刑為
    「死刑或無期徒刑；處無期徒刑者，得併科新臺幣一千萬元
    以下罰金」。然同為販賣第一級毒品之人，其原因動機不一
    ，犯罪情節未必盡同，或有大盤毒梟者，亦有中、小盤之分
    ，甚或僅止於吸毒者友儕間為求互通有無之有償轉讓者亦有
    之，其販賣行為所造成危害社會之程度自屬有異，法律科處
    此類犯罪，所設之法定最低本刑卻同為「死刑或無期徒刑；
    處無期徒刑，得併科新臺幣一千萬元以下罰金」，不可謂不
    重。於此情形，倘依其情狀處以有期徒刑，即足以懲儆，並
    可達防衛社會之目的者，自非不可依客觀之犯行與主觀之惡
    性二者加以考量其情狀，是否有可憫恕之處，適用刑法第59
    條之規定酌量減輕其刑，期使個案裁判之量刑，能斟酌至當
    ，符合比例原則。本件被告販賣海洛因予乙○○僅1 次，所
    販賣之海洛因毛重0.6 公克，所得僅1,000 元，又無證據足
    以證明其為大量走私進口或長期販賣毒品之所謂「大盤」、
    「中盤」之販毒者，其惡性與犯罪情節核與大毒梟有重大差
    異，如不論其情節輕重，遽處以修正前販賣毒品罪之法定本
    刑死刑或無期徒刑，誠屬情輕法重，過於嚴苛，有傷人民對
    法律之情感，其犯罪情狀，顯有可憫恕之情況，本院認科以
    最低度刑，仍嫌過重，爰依刑法第59條規定，酌量減輕其刑
    。且就罰金刑部分，依法先加後減之。至於本件共犯丙○○
    係於97年10月29日為警查獲，而被告至97年10月30日警詢始
    自白共同販賣海洛因犯行，則本件並非因被告自白販毒共犯
    中有丙○○，因而使警方得以查獲丙○○，自無從適用毒品
    危害防制條例第17條減輕其刑之規定，併此敘明。
四、原審據以論處被告甲○○罪刑，固非無見；惟查：
(一)、本件尚難逕認林瑞峰、邱鵬桓、黃莊珵、徐仁傑等人，係屬
    被告上開販賣海洛因之共犯（如上所述），原判決併予認定
    ，自有未合。
(二)、毒品危害防制條例第4 條規定，於98年5 月20日公布修正，
    依中央法規標準法第13條規定，應已生效施行（如上所述）
    ，原判決誤認「上開修正條文未施行」（參原判決第14頁末
    行），亦有未合。
五、被告甲○○上訴意旨，仍執前詞否認犯罪，指摘原判決不當
    ，為無理由；惟原判決既有上述可議，自應由本院將原判決
    撤銷改判。審酌被告正值青壯盛年，不思努力進取，明知海
    洛因係列管毒品，對於人體有莫大之戕害，竟為圖私利共同
    販賣海洛因予他人施用，所為實有不該，惟念其僅小量販賣
    1 次，所得利益為1,000 元之犯罪手段及情節等一切情狀，
    量處如主文所示之刑。末查扣案白色粉末16包（0.6 公克15
    包、0.3 公克1 包，合計淨重1.54公克），係查獲之第一級
    毒品海洛因（鑑定如前），應依毒品危害防制條例第18條第
    1 項前段規定沒收銷燬，至於鑑驗耗損之毒品業已滅失，自
    毋庸宣告沒收。又因包裝毒品之外包裝有防止毒品裸露、逸
    出及潮濕之功用，並便於攜帶及運輸之用，應依毒品危害防
    制條例第19條第1 項前段沒收（最高法院91年度台上字第20
    62號判決意旨參照），是包裝扣案毒品海洛因之包裝袋（包
    裝重10.02 公克），為被告所有而供犯本罪所用之物，及扣
    案之1,000 元，為被告與上開共犯共同販賣毒品所得，均應
    依毒品危害防制條例第19條第1 項前段規定，各諭知沒收及
    連帶沒收。另扣案空夾鏈袋14包，係屬被告所有，且參以上
    述扣案海洛因毒品之分裝情形，客觀上足認此部分空夾鏈袋
    ，應屬供被告預備販賣海洛因所用之物，併依刑法第38 條
    第1 項第2 款規定宣告沒收。至於扣案之SAMSUNG 行動電話
    1 支（含門號為0000000000號之SIM 卡1 張），非屬被告或
    共犯所有（係蘇韋漢申辦，參臺灣大哥大資料查詢，原審卷
    第126 頁），另注射針筒5 支、注射用水2 瓶，依據被告警
    詢供述及此物品客觀情狀，顯與本件販賣海洛因犯罪無涉，
    及扣案之其餘現金18,900元（即扣除上述沒收之1,000 元，
    尚無證據證明與被告所為本件犯罪有關，爰均不予宣告沒收
    ，附此敘明。
六、不另為無罪諭知部分：
(一)、公訴意旨另以：被告甲○○與其他上開販毒共犯，自97年10
    月初起，除上開認定之1 次販賣第一級毒品海洛因予乙○○
    外，另有多次於上址中芸國中圍牆旁，以每包1,000 元之價
    格，販賣第一級毒品予乙○○。因認被告此部分係犯（修正
    前）毒品危害防制條例第4 條第1 項之販賣第一級毒品罪嫌
    ，而與上開認定有罪之1 次販賣第一級毒品部分，為包括一
    罪之集合犯關係等語。
(二)、按犯罪事實應依證據認定之，無證據不得認定犯罪事實；又
    不能證明被告犯罪者，應諭知無罪之判決，刑事訴訟法第15
    4 條第2 項、第301 條第1 項分別定有明文；另按施用毒品
    者所稱其向某人買受毒品之指證，不得作為有罪判決之唯一
    證據，仍須調查其他必要之證據，以察其是否與事實相符，
    ，良以毒品買受者之指證，其憑信性於通常一般人已有所懷
    疑，尚難確信其為真實。是施用毒品者之指證，其真實性有
    待其他必要證據加以補強。茲所謂必要之補強證據，固不以
    證明販賣毒品犯罪構成要件之全部事實為必要，但以與施用
    者之指證具有相當之關聯性為前提，其經與施用者之指證綜
    合判斷，已達於通常一般人均不致有所懷疑，而得確信施用
    者之指證為真實者，始得為有罪之認定，此為無罪推定原則
    之必然推演（最高法院93年度台上字第6750號判決要旨足參
    ）。
(三)、公訴人起訴認被告甲○○此部分販賣第一級毒品罪嫌，係以
    被告於警詢供述及證人乙○○於警詢、偵查之證述等情為據
    。然訊據被告否認有此部分被訴犯行，辯稱：伊並無乙○○
    所證述此部分有多次販賣海洛因等語。
(四)、經查證人乙○○前於97年10月22日警詢時，係稱連同今日向
    被告購買5 次海洛因，約每隔3 日購買1 次海洛因云云（見
    警卷第16頁），而其於偵查中則證述：「這5 次不是都跟甲○○拿毒品」（見偵卷第58頁），則證人乙○○就此部分向
    被告購買海洛因，而屬於被告被訴此部分販賣毒品之重要待
    證事項，所為陳述前後不一，且乏其他補強證據足佐，實難
    據此證人乙○○之片面陳述，即認被告被訴此部分販賣第一
    級毒品之犯行。至於被告雖於97年10月30日警詢中曾自白曾
    販賣海洛因給證人乙○○一節（見偵卷第31頁），但其所供
    述內容係指遭警查獲當日即上開認定之1 次販賣第一級毒品
    海洛因予乙○○部分，並未敘及其被訴多次販賣海洛因給乙○○部分，則被告被訴此部分罪嫌，尚無其他積極證據足以
    佐證，自難逕予認定被告有此部分被訴犯行。惟公訴人起訴
    係認此部分與上開起訴論罪部分，係屬集合犯之法律上一罪
    關係，爰不另為無罪之諭知。
據上論結，應依刑事訴訟法第369 條第1 項前段、第364 條、第
299 條第1 項前段，修正前毒品危害防制條例第4 條第1 項，毒
品危害防制條例第18條第1 項前段、第19條第1 項，刑法第2 條
第1 項前段、第11條、第28條、第47條第1 項前段、第38條第1
項第2 款、第59條，判決如主文。
本案經檢察官許美女到庭執行職務。
中    華    民    國    98    年    9     月    29    日
                刑事第三庭  審判長法  官  莊崑山
                                  法  官  唐照明
                                  法  官  張意聰
以上正本證明與原本無異。
如不服本判決應於收受本判決後10日內向本院提出上訴書狀，其
未敘述上訴理由者，並得於提起上訴後10日內向本院補提理由書
狀（均須按他造當事人之人數附繕本）「切勿逕送上級法院」。
中    華    民    國    98    年    9     月    29    日
                                  書記官  陳金
附錄本件判決論罪科刑法條：
毒品危害防制條例第4條第1項
製造、運輸、販賣第一級毒品者，處死刑或無期徒刑；處無期徒
刑者，得併科新臺幣1千萬元以下罰金。


司法院資訊處製作；財團法人民間司法改革基金會備份。
